【裁判字號】    88,訴緝,155
【裁判日期】    890119
【裁判案由】    妨害自由等
【裁判全文】
臺灣高雄地方法院刑事判決                        八十八年度訴緝字第一五五號
    公  訴  人  臺灣高雄地方法院檢察署檢察官
    被      告  戊○○
    選任辯護人  曾劍虹
右列被告因妨害自由等案件，經檢察官提起公訴（七十九年度偵字第八八五九號），
本院判決如左：
    主  文
戊○○共同私行拘禁，處有期刑陸月。
    事  實
一、戊○○與乙○○及乙○○之弟甲○○係朋友關係，偶然知悉甲○○（已經審結）
    與丙○○有債務糾紛；於民國七十九年六月十九日晚上十時許，甲○○及乙○○
    、己○○、黃已銘、葉正良（均已經審結）等人，分乘二輛自用小客車至台南縣
    永康鄉○○街四五九巷十二號丙○○住處附近，欲找丙○○至高雄市談判，遂由
    甲○○先以有事相商為由，將丙○○誘出，並要求丙○○坐上其所駕駛之000
    －0000號自用小客車，丙○○在不得已之情形下，乃應甲○○之要求上車。
    嗣丙○○上車後，丁○○、己○○便挾持丙○○左右臂乘坐於後座，葉正良乘坐
    於甲○○駕座右側，乙○○則另駕乙輛自用小客車先行返回高雄。丙○○與甲○○及乙○○、己○○、黃已銘、葉正良抵達高雄市○○○路七０－四號二樓太平
    洋育樂咖啡店後，葉正良即先行離開，適斯時戊○○正於該處打玩電動玩具及小
    鋼珠，見狀乃基於與甲○○等人共同妨害他人自由之犯意聯絡，由甲○○先以手
    銬將丙○○雙手反銬於前開太平洋育樂咖啡店中之座椅上，並以膠帶捆綁丙○○
    雙腳，剝奪丙○○之行動自由，戊○○、甲○○、黃已銘、己○○並曾出手毆打
    丙○○，惟並未成傷；復於翌（廿）日凌晨三時許將丙○○挾持至己○○租住之
    高雄市○○區○○路城中城大樓十一樓九室，由甲○○、丁○○、己○○及戊○○等人輪流看守，使丙○○無法自由離去而將其私行拘禁。丙○○之父親華雲程
    得知上情後，乃透過丙○○之駱姓女友與甲○○取得連繫，甲○○回電話稱須還
    錢九十萬八千元才肯放人，交涉中，丙○○於同年六月二十一日乘隙逃出報警，
    經警循線於高雄市○○區○○路城中城大樓十一樓九室查獲，並扣得甲○○所有
    並供作案用之手銬乙付，鋤頭柄乙把。
二、案經高雄市政府警察局鹽埕分局移送臺灣高雄地方法院檢察署檢察官偵查起訴。
    理  由
一、訊據被告戊○○固不否認於七十九年六月十九日晚間曾至高雄市○○○路七０－
    四號二樓太平洋育樂咖啡店打玩電動玩具之事實不諱，惟矢口否認有何妨害自由
    之犯行，辯稱：當日伊有看到甲○○等人帶丙○○前來，因其亦認識丙○○，所
    以有與丙○○交談，但當時其僅在一樓打電動玩具，並沒有參與妨害丙○○之自
    由之行為，亦沒有至城中城大樓十一樓九室，丙○○會指認伊可能係因後來與丙○○有訴訟案件之糾紛云云。惟查：
（一）右揭事實，業據告訴人丙○○於警訊時指訴明確，陳稱：在太平洋育樂咖啡廳
      二樓時，被四、五個人輪流毆打，戊○○用手打我頭部及背部，而我被押在城
      中城大樓這段時間，由甲○○、己○○、丁○○及葉金阿田輪流看守等語（見
      高雄市政府警察局埕分局七十九年六月二十一日第一次及第三次丙○○訊問
      筆錄）；而同案被告甲○○之前於警訊時亦供稱：戊○○在城中城大樓十一樓
      九室有幫我看守丙○○等語（見高雄市政府警察局埕分局七十九年六月二十
      二日甲○○訊問筆錄）；復於檢察官偵查時，再供承：到高雄除了我之外，還
      有丁○○、己○○、葉正良及戊○○五人參與等情（見臺灣高雄地方法院檢察
      署七十九年偵字第八八五九號卷第三十二頁正面），又於本院七十九年度訴字
      第一八五六號審理時自白：將丙○○帶到城中城大樓十一樓九室的人有我、己○○、丁○○及戊○○等語（見本院前開案卷七十九年九月十九日訊問筆錄）
      明確；而被告戊○○與丙○○、甲○○二人均係認識之朋友，復據被告戊○○
      供述在卷，彼等自無辨認錯誤之可能。另一名同案被告丁○○於警訊時亦供認
      ：六月二十日晚間七時我至太平洋電動玩具店上班，八時許甲○○叫我一起跟
      他至城中城，到了城中城大樓十一樓九室，己○○及戊○○事先己在那裏看守
      丙○○等語（見高雄市政府警察局埕分局七十九年六月二十二日丁○○訊問
      筆錄）屬實；甲○○雖於本院審理時翻異前供，證稱：戊○○並未參與云云，
      惟既與先前之自白不符，亦與告訴人丙○○指訴及另一同案被告丁○○之自白
      不同，應屬迴護被告之詞，不足採信。
（二）被告雖又辯稱：因當時丙○○已遭甲○○拘禁及在甲○○之控制中，縱其有在
      場陪同或幫忙，而後來又將丙○○移至城中城，其之幫忙看守行為亦非共犯云
      云。惟按，共同正犯之成立，只須具有犯意之聯絡及行為之分擔，既不問犯罪
      動機起於何人，亦不必每一階段犯行，均經參與，此有最高法院三十四年上字
      第八六二號判例可資參照。次按，刑法第三百零二條第一項之私行拘禁罪，係
      屬繼續犯，若被害人一直處於行為人之不法實力支配之下，仍屬犯罪行為之繼
      續，此時若另一行為人基於共同犯罪之意思加入實施拘禁之行為，仍屬共同正
      犯。被告既確有參與看守被害人之行為，已足造成被害人之自由受到拘束而不
      得任意離去，自屬共同實施私行拘禁之行為，被告此部分所辯自無可採之處。
      此外，復有手銬一付、鋤頭柄一支扣案可資佐證；綜上告訴人之指訴及同案被
      告甲○○及丁○○之自白，被告所辯顯係畏罪卸責之詞，不足採信。被告犯罪
      事證明確，犯行實堪認定，依法應予論科。
二、核被告所為係犯刑法第三百零二條第一項私行拘禁罪。其與甲○○、己○○、丁○○就此私行拘禁之犯行，彼此間有犯意聯絡及行為分擔，俱為共同正犯。審酌
    被告僅因朋友與被害人產生金錢糾紛，即予拘禁而剝奪人身自由，使被害人身心
    所受驚怕非輕，且犯罪後逃匿無蹤，拒不到案，經通緝到案後猶矢口否認犯行，
    態度非佳等一切情狀，量處如主文所示之刑。至扣案之手銬乙付，鋤頭柄乙把等
    物，雖係共同正犯甲○○所有，且供犯本件所用之物，惟因已經本院八十一年度
    訴緝字第六四號加以沒收，為免重複沒收，爰不再為沒收之諭知，併此敘明。
三、公訴意旨另認被告就傷害告訴人丙○○部分，及甲○○非法持有槍彈，向告訴人
    丙○○恐嚇部分，應負共同正犯之罪，亦涉有違反槍砲彈藥刀械管制條例第七條
    第四項、第十一條第三項及刑法第三百零五條、第二百七十七條第一項之罪嫌等
    語。按犯罪事實應依證據認定之，無證據不得推定犯罪事實，刑事訴訟法第一百
    五十四條定有明文。經查，被告自始即否認有任何傷害告訴人丙○○之犯行，亦
    不知甲○○持有槍彈；而告訴人雖於警訊中指訴被告曾有毆打傷害之行為，惟傷
    害罪之成立，需以被害人因行為人施物理之強暴而受有傷害為要件，然告訴人並
    未提出任何傷害診斷書可佐被告之毆打行為造成其如何之傷害，自難僅以告訴人
    之指訴即遽認被告確涉犯有傷害犯行；又告訴人亦未指訴被告有何恐嚇行為，再
    查前揭手槍係同案被告甲○○於太平洋咖啡店時，取出並對丙○○施恐嚇，此已
    據被害人丙○○指訴甚詳，且被告自始即堅決否認有目睹甲○○持有手槍，足見
    被告對於甲○○非法持有手槍、子彈部分，事先並不知情，既不知情，即難認有
    何犯意之聯絡，自難令被告就同案被告甲○○單獨非法持有槍彈向被害人丙○○
    恐嚇部分負共同正犯之罪責。惟此部分，公訴人認與前開論罪科刑部分有方法結
    果牽連關係，屬裁判上一罪，故不另為無罪之諭知，附此敘明。
據上論斷，應依刑事訴訟法第二百九十九條第一項前段、刑法第二十八條、第三百零
二條第一項，罰金罰鍰提高標準條例第一條前段，判決如主文。
本案經檢察官葉淑文到庭執行職務。
中    華    民    國    八十九    年      一      月        十九      日
                                  臺灣高雄地方法院刑事第六庭
                                      審判長法  官  莊崑山
                                            法  官  裕斗
                                            法  官  李怡諄
右正本證明與原本無異。
如不服本判決，應於判決送達後十日內，向本院提出上訴狀。
                                      書   記   官  羅榮全
中    華    民    國      八十九      年      一      月      十九      日
附錄本件論罪條文：刑法第三百零二條第一項
私行拘禁或以其他非法方法，剝奪人之行動自由者，處五年以下有期徒刑、拘役或三
百元以下罰金。


司法院資訊處製作；財團法人民間司法改革基金會備份。
